【裁判字號】    99,審易,2020
【裁判日期】    991217
【裁判案由】    詐欺等
【裁判全文】
臺灣士林地方法院刑事判決            99年度審易字第2020號
公  訴  人  臺灣士林地方法院檢察署檢察官
被      告  孟真君 原名孟慶.
上列被告因詐欺等案件，經檢察官提起公訴（99年度偵字第7116
號），因被告於準備程序中就被訴事實為有罪之陳述，經本院合
議庭裁定由受命法官獨任行簡式審判程序，並判決如下：
    主  文
孟真君犯詐欺得利罪，處有期徒刑陸月，如易科罰金，以新臺幣
壹仟元折算壹日；又犯損害債權罪，處有期徒刑月，如易科罰
金，以新臺幣壹仟元折算壹日。應執行有期徒刑捌月，如易科罰
金，以新臺幣壹仟元折算壹日。
    事  實
一、孟真君（原名孟慶華）為位於臺北縣淡水鎮○○路179 巷10
    號4 樓房屋（下稱：上開房屋）所有權人，因上開房屋於民
    國88年間之921 地震時結構受損，經該大樓管理委員會召開
    區分所有權人會議決議拆除重建，並由合興建設股份有限公
    司（下稱合興公司）承作。嗣合興公司完成工程後，孟真君
    因未給付工程款，經臺灣高等法院以97年度建上字第14號判
    決孟真君應給付合興公司新臺幣（下同）184 萬780 元，該
    判決已於98年4 月2 日確定（起訴書誤載為98年4 月7 日，
    應予更正）。孟真君明知因工程款未清償，故上開房屋所有
    權權狀正本仍在合興公司處，竟為圖取得該所有權狀後能出
    售上開房屋，以清償其與他債務人間債務之利益，基於意圖
    為自己不法所有之犯意，於98年4 月8 日10時許，在臺北市
    中山區○○○路○ 段10號10樓處，向合興公司承辦人員佯稱
    於取得所所有權權狀後將優先處理其與合興公司債務，另亦
    書立收據1 紙以擔保未經合興公司同意不會處分上開房屋或
    設定負擔，致合興公司承辦人員誤信為真，而陷於錯誤，在
    臺北縣板橋市○○街55巷7 號處，將上開房屋所有權權狀交
    付予孟真君，詎孟真君於取得所有權權狀後，仍未處理與合
    興公司債務，合興公司承辦人員始悉受騙。另孟真君明知前
    開臺灣高等法院97年度建上字第14號所為命其應給付合興公
    司184 萬780 元之民事判決已於98年4 月2 日確定，且其於
    取得上開房屋所有權權狀後置之不理，合興公司可執前開確
    定判決為執行名義，對上開房屋為強制執行，竟於上開房屋
    將受強制執行之際，另基於損害合興公司債權之犯意，於98
    年7 月9 日，將上開房屋出售予不知情之林志成，以處分上
    開房屋，並於取得買賣價金後不知去向，經合興公司訴請偵
    辦，始循線查知上情。
二、案經合興公司訴請臺灣士林地方法院檢察署檢察官偵查後起
    訴。
    理  由
二、上揭事實，業據被告孟真君於本院審理中坦承不諱（見本院
    卷第12頁背面、第14頁背面），核與證人即合興公司代理人
    余進華於偵查中所證述之伊幫被告蓋房子，權狀本來放在伊
    處，被告說房子要拿去賣，所以伊的侄女將權狀還給被告等
    情相符（見98年度他字第3437號卷第48頁），並有被告於98
    年4 月8 日開立收據1 紙（見98年度他字第3437號卷第10
    頁）、臺灣高等法院97年度建上字第14號民事判決書、民事
    判決確定證明書各1 份（見98年度他字第3437號卷第5 頁至
    第9 頁）、臺北縣淡水鎮○○路179 巷10號4 樓之建物所有
    權狀（見98年度他字第3437號卷第26頁）、淡水鎮○○段
    00000-000 建號建物登記第二類謄本、土地登記第二類謄本
    各1 份（見98年度他字第3437號卷第27頁至第28頁）等附卷
    可稽，足見被告前開自白與事實相符，堪可採信，本案事證
    明確，被告犯行足堪認定，自應依法論科。
三、核被告孟真君所為，係犯刑法第339 條第2 項詐欺得利罪嫌
    及同法第356 條之毀損債權罪。又被告所犯前開2 罪，時間
    不同、犯意各別，行為互殊，自應分論併罰。爰審酌被告明
    知無意清償對合興公司債務，卻以詐術取得所有權權狀，復
    於將受強制執行之際，將上開房地移轉登記予他人而處分，
    造成合興公司求償困難，致合興公司損害非輕，惟犯後坦承
    犯行，尚有悔意，及其犯罪手段、動機、智識程度等一切情
    狀，分別量處如主文所示之刑，並均諭知易科罰金之折算標
    準及定其應執行之刑。又原刑法第41條第2 項固規定數罪併
    罰，其應執行之刑未逾6 月者，亦適用同條第1 項之規定，
    亦即數罪併罰應執行刑逾6 月者，不得諭知易科罰金。惟上
    開刑法第41條第2 項之規定，業經司法院大法官會議於民國
    98年6 月19日公布之釋字第662 號解釋宣告違憲，並自該解
    釋公布之日起失其效力，而98年12月30日修正公布之刑法第
    41條第8 項業已明文規定「第1 項至第4 項及第7 項之規定
    ，於數罪併罰之數罪均得易科罰金或易服社會勞動，其應執
    行之刑逾6 月者，亦適用之」，是被告前揭所受之宣告刑均
    合於刑法第41條第1 項前段得易科罰金之規定，前開所定應
    執行之刑固逾6 月，依前開說明，仍毋須比較新舊法，逕依
    修正後刑法第41條第8 項之規定，就前開所定應執行之刑，
    諭知易科罰金之折算標準。
據上論斷，應依刑事訴訟法第273 條之1 第1 項、第299 第1 項
前段，刑法第339 條第2 項、第356 條、第41條第1 項前段、第
8 項、第51條第5 款，刑法施行法第1 條之1 ，判決如主文。
本案經檢察官朱學瑛到庭執行職務
中    華    民    國    99    年    12    月    17    日
                  刑事第一庭法  官 莊明達
以上正本證明與原本無異。
如不服本判決，應於收受送達後10日內向本院提出上訴書狀，其
未敘述上訴之理由者並得於提起上訴後20日內向本院補提理由書
。
                            書記官  丁梅芬
中    華    民    國    99    年    12    月    17    日
附錄本件論罪科刑依據法條全文
刑法第339 條
意圖為自己或第三人不法之所有，以詐術使人將本人或第三人之
物交付者，處5 年以下有期徒刑、拘役或科或併科1 千元以下罰
金。
以前項方法得財產上不法之利益或使第三人得之者，亦同。
前二項之未遂犯罰之。
刑法第356條：
債務人於將受強制執行之際，意圖損害債權人之債權，而毀壞、
處分或隱匿其財產者，處2 年以下有期徒刑、拘役或5 百元以下
罰金。

司法院資訊處製作；財團法人民間司法改革基金會備份。
